臺灣臺北地方法院民事裁定　　　　　　　　　　　　　九十三年度補字第四六二號
　　抗　告　人　丁○○
右抗告人因與相對人甲○、乙○、丙○間請求債務人異議之訴事件，抗告人對於民國
九十三年六月十八日本院所為之裁定提起抗告，本院裁定如左：
    主      文
抗告駁回。
抗告費用由抗告人負擔。
    理      由
一、對於裁定，得為抗告，應為抗告而誤為異議者，視為已提起抗告。民事訴訟法第
    四百八十二條、第四百九十五條定有明文。抗告人對本院九十三年六月十八日為
    所為之裁定不服，本應提起抗告，但誤以為受命法官或受託法官所為之裁定而具
    狀異議，依上開規定，應視為已提起抗告，合先敘明。
二、本件抗告意旨略以：原告提起確認之訴，係因對造人違法強制執行其執行程序應
    屬無效。查對造人是依最高法院八十五年度台上字第二二九號確定判決為之強制
    執行，然與台北市大安地政事務所八十六年七月二十四日申請書所附繼承系統表
    之事實不符，自違原確定判決之本旨。與對造人丙○於八十九年六月二十三日出
    境而九十年所為之強制執行仍以甲○為丙○之訴訟代理人，顯見未合。為確認其
    執行程序並不合法，依法確認並非財產之爭，原裁定繳納訴訟費之說顯誤會，特
    狀異議云云。
三、按財產權之訴與非財產權之訴之區別，應依實體法上之觀念而定，財產權指具有
    經濟價值者，而非財產權，亦稱為人身權，分為人格權、身分權等。判斷形成之
    訴其訴訟標的為財產權或非財產權，應視該法律上形成權所欲撤銷或變更之法律
    關係，是否使當事人取得一定之財產上經濟價值而定。查抗告人本件所提起之訴
    訟為債務人異議之訴，此有抗告人九十三年六月十四日陳報狀附卷可稽。債務人
    異議之訴性質並非確認之訴，而係形成之訴，其目的係為終局地排除執行名義之
    執行力。抗告人對本院九十年度執正字第二八二二○號強制執行事件提起債務人
    異議之訴，該強制執行事件乃為金錢債權請求權之強制執行，抗告人因本案勝訴
    可獲一定財產上經濟利益，故本案自屬有關財產權之訴訟。抗告人稱依法確認並
    非財產之爭云云，自不足採。
四、次按因財產權起訴者，應依民事訴訟法第七十七條之十三之規定繳納裁判費，此
    為必須具備的程式。起訴不合程式或不備其他要件者，法院應以裁定駁回之，但
    其情形可以補正者，審判長得定期間先命補正。民事訴訟法第二百四十九條第一
    項第六款定有明文。又訴訟標的之價額，由法院核定，核定訴訟標的之價額，以
    起訴時之交易價額為準；無交易價額者，以原告就訴訟標的所有之利益為準，第
    一項之核定，得為抗告，民事訴訟法第七十七條之一亦有明文。訴訟標的價額之
    核定，牽涉當事人之利益甚鉅，故例外准予當事人對訴訟標的價額之核定提起抗
    告。惟若訴訟標的之金額乃為一客觀可得確定之數額，無需法院之核定即可明確
    認定者，為使訴訟經濟，實無予當事人對此抗告之必要，故基於此項金額所為之
    補繳裁判費之裁定，性質亦屬訴訟程序進行中所為之裁定而不得抗告（民事訴訟
    法第四百八十三條）。抗告人提起本件債務人異議之訴，依上開說明，應依規定
    繳納裁判費，經本院依職權調取本院九十年度執正字第二八二二○號執行卷宗，
    查得本件訴訟標的之金額為新臺幣捌佰伍拾萬零伍仟玖佰玖拾元，並據以裁定定
    期命抗告人補繳裁判費。該項訴訟標的之金額為客觀上可確定之一定數額，並未
    涉及訴訟標的價額之核定，故該項裁定為訴訟程序進行中所為之裁定，不得抗告
    。抗告人對不得提起抗告之裁定提起抗告，為不合法，應予駁回。
五、依民事訴訟法第四百九十五條之一第一項準用第四百四十二條第二項，第九十五
    條、第七十八條，裁定如主文。
中　　　華　　　民　　　國　　九十三　　年　　　七　　　月　　　九    　日
                              民事第二庭  法  官    黃雯惠
正本係照原本作成。
如不服本裁定應於送達後十日內向本院提出抗告狀，並繳納抗告費新臺幣一千元。
中　　　華　　　民　　　國　　九十三　　年　　　七　　　月　　　九    　日
                                          書記官    林玗倩
